【裁判字號】    97,台上,5572
【裁判日期】    971106
【裁判案由】    違反毒品危害防制條例
【裁判全文】
最高法院刑事判決            九十七年度台上字第五五七二號
上  訴  人  台灣高等法院高雄分院檢察署檢察官
被      告  甲○○
上列上訴人因被告違反毒品危害防制條例案件，不服台灣高等法
院高雄分院中華民國九十七年七月二十四日第二審判決（九十七
年度上訴字第四八四號，起訴案號：台灣高雄地方法院檢察署九
十六年度偵字第二五五三六、二九七九六號、九十六年度毒偵字
第九一三二號），提起上訴，本院判決如下：
    主  文
原判決關於意圖販賣而持有第一級毒品部分撤銷，發回台灣高等
法院高雄分院。
    理  由
本件原判決以公訴意旨略以：被告甲○○明知海洛因係毒品危害
防制條例所明定之第一級毒品，不得持有、販賣，竟基於販入第
一級毒品海洛因後轉他人牟利之犯意，於民國九十六年間，向姓
名年籍不詳之人，在不詳地點，販入第一級毒品海洛因（下稱海
洛因）八八包（扣押物品表誤載為八七包）欲販售圖利。因認被
告涉犯毒品危害防制條例第四條第一項販賣第一級毒品罪嫌。惟
經審理結果，認為不能證明被告此部分之犯罪，乃撤銷第一審關
於此部分之科刑判決，改判諭知被告無罪。固非無見。
惟查：（一）審理事實之法院，對於證人前後所為矛盾或歧異之
供述，如何本於經驗及論理法則判斷其證據價值及證明力，以定
取捨暨所形成之心證，均應於判決內闡析論敘，否則即屬判決不
載理由，其判決當然違背法令。本件經警於高雄市○○區○○街
六五號被告住處房間內之地上、門口，扣得海洛因八八包、電子
磅秤一台、夾鏈袋五０九個、行動電話四具，為被告自承在卷。
而被告於偵查中供稱：與女友王涵妮同居該處，扣案之海洛因有
時放在床下，有時放在床邊等語（見偵卷第二五五三六號第六頁
）。於原審辯稱：除行動電話外，其餘海洛因八八包、電子磅秤
一台、夾鏈袋五０九個均係王涵妮所有。惟證人王涵妮於原審審
理時就扣案之海洛因等物係何人所有，先證稱：扣案之海洛因係
與被告供施用所用，忘記何人出資購買，電子磅秤為「阿峰」所
有，其餘均不知情；復改稱扣案之海洛因係與被告共同出資購買
等語；後又稱：扣案之海洛因為其所有，其餘扣案物品為「阿峰
」所有，前後不一，亦與被告於原審所辯不符。原判決就上開被
告與證人王涵妮歧異之供述未敘明其取捨證據之理由，即以王涵
妮證詞不一，認不足證明扣案之海洛因等係被告所有，復對王涵
妮證稱：扣案之海洛因係與被告共同出資購買之事，亦未敘明何
以不足採信，即率為被告有利之論斷，已有理由不備之違法。且
原判決既認王涵妮就扣案之海洛因等物為何人所有，先後指證不
符，復未認定何者為真實，自係不採王涵妮之證詞，卻又以之為
不足證明係被告所有之依據，亦有判決理由矛盾之違法。（二）
審理事實之法院對於被告有利及不利之證據，應一律注意，詳為
調查，綜合全案證據資料，本於經驗法則、論理法則，以定其取
捨並將取捨證據及得心證之理由，於判決內詳為說明。故證據雖
已調查，而尚有其他部分並未調查，仍難遽為被告有利或不利之
認定。又證據之證明力，由法院本於確信自由判斷，但不得違背
經驗法則及論理法則，刑事訴訟法第一百五十五條第一項定有明
文。原判決以證人陳顯忠、王涵妮於第一審及原審結證，認被告
辯稱與女友王涵妮共同居住上開住處房間屬實。惟被告於警詢供
稱：我住在該建築物內，我的臥室是在該建築物第二樓及第三樓
中間的夾層，我不知道為何會藏有毒品及分裝工具，王涵妮與我
都是住在同一臥房內，屋主你們自己去查因為我不知道是誰，我
只是向朋友無償借住在此等語（見警卷三第五頁），並未指稱有
向陳顯忠承租之事。然證人陳顯忠卻於原審證稱：當初是被告與
王涵妮一起來向我承租的（見第一審卷第九六頁）。證人陳顯忠
所證情節，是否可信，非無調查澄清之必要。再證人即查獲員警
蔡秋炎、歐三貴於九十六年十月二十六日偵查中及第一審中均證
稱：被告房間很小，只有一張床，旁邊還有一些小空間，搜索時
所發現者均為男性衣物，沒有看到女性衣物（見偵字第二五五三
六號卷第二九、三０頁；第一審卷第八八頁、第九三頁）。而第
一審於準備程序中勘驗警員蔡秋炎、歐三貴查獲本件之蒐證光牒
片時（見第一審卷第六三頁），亦認該房間內主要均係放置被告
個人日常生活用品，似未發現有女性衣服或物品。雖證人蔡秋炎
於第一審亦證稱：當時未對被告指稱放置有王涵妮衣物之角落蒐
證，主要是採證違禁物品等語（見第一審卷第八九頁）。然證人
王涵妮於原審證稱：平日係在ＫＴＶ上班；一個月薪水十萬元等
語（見原審卷第一二０、一二三頁）。倘若屬實，王涵妮必有相
當數量之上班衣物、化粧用品、鞋類等女用衣物，不可能僅以袋
裝放置於房間角落；且該房間空間狹小，警員復係專程前往搜索
，果王涵妮確有衣物置於被告房間內，警員亦無未能發現之理。
況依卷附扣押物品表所示，警員於被告房間內扣得之海洛因多達
八八包，並已分裝為重量０．五五至０．六四公克不等之小包裝
，同時備有供分裝用之電子磅秤一台及夾鍊袋五０九個之多，核
與一般供己施用之常情不符。則王涵妮於原審指證與被告同居該
處，扣案之海洛因係與被告共同施用等情之憑信性，亦有查明之
必要。原判決未詳對照、勾稽，就上開相關疑點調查明白，並說
明憑以判斷取捨之理由，即全盤採取陳顯忠、王涵妮尚有諸多瑕
疵之證詞，遽為被告有利之認定，自有證據調查未盡及理由欠備
之違法。以上或為上訴意旨所指摘，或為本院得依職權調查之事
項，應認原判決關於意圖販賣而持有第一級毒品部分有撤銷發回
更審之原因。
據上論結，應依刑事訴訟法第三百九十七條、第四百零一條，判
決如主文。
中    華    民    國  九十七  年   十一   月    六    日
                      最高法院刑事第六庭
                          審判長法官  洪  清  江
                                法官  韓  金  秀
                                法官  林  勤  純
                                法官  李  錦  樑
                                法官  陳  國  文
      本件正本證明與原本無異
                                      書  記  官
中    華    民    國  九十七  年   十一   月   十一   日
                                                    Ｍ


司法院資訊處製作；財團法人民間司法改革基金會備份。
